臺灣高等法院民事判決
110年度保險上字第15號
上  訴  人  甲○○  
            乙○○  
            丙○○  
共      同
訴訟代理人  陳欣佑律師
被上訴人    國泰世紀產物保險股份有限公司
法定代理人  陳萬祥  
訴訟代理人  羅盛德律師
複代理人    謝殷倩律師
            陳巧姿  

上列當事人間請求損害賠償事件，上訴人對於中華民國110年3月
5日臺灣臺北地方法院109年度保險字第106號第一審判決提起上
訴，本院於110年12月7日言詞辯論終結，判決如下：
    主      文
上訴駁回。
第二審訴訟費用由上訴人連帶負擔。
    事實及理由
一、被上訴人主張：上訴人甲○○（下稱甲○○）於民國108年9月26
    日4時40分許駕駛車號000-0000號小客車（下稱系爭車輛）
    ，行經新北市○○區○○路00號處，因違規及違反道路交通管理
    處罰條例第21條第1項第1款無照駕駛車輛，與訴外人龍慶男
    騎乘之車號000-0000號機車發生碰撞，致龍慶男重傷不治死
    亡。又甲○○係00年0月00日生，肇事時為限制行為能力人，
    其法定代理人即上訴人丙○○、乙○○（除以姓名標示外，與甲
    ○○合稱上訴人）未盡應有監督義務，依民法第187條第1項前
    段規定應由甲○○及其法定代理人丙○○、乙○○連帶負損害賠償
    之責。又伊承保系爭車輛之強制汽車責任保險，已依強制汽
    車責任保險法第29條第1項第5款及保險契約約定，賠付龍慶
    男之繼承人死亡給付計新臺幣（下同）200萬元。爰依強制
    汽車責任保險法第29條第1項第5款及民法第184條第1項前段
    、第191條之2、第187條第1項前段規定提起本訴，請求上訴
    人連帶給付伊200萬元及自109年9月10日起至清償日止，按
    年息5％計算之利息（原審判命上訴人如數給付。上訴人全部
    不服，提起上訴）。其答辯聲明：上訴駁回。
二、上訴人則以：對被上訴人支出保險金200萬元不爭執，然丙○
    ○、乙○○於系爭車禍發生時，已出國赴澳門洽公，對甲○○上
    開肇事行為無監督可能。退步言，希望每月分期給付2萬元
    等語置辯。其上訴聲明：㈠原判決廢棄。㈡被上訴人在第一審
    之訴駁回。
三、兩造就甲○○於上開時、地駕駛系爭車輛行經新北市○○區○○路
    00號處，因違規及違反道路交通管理處罰條例第21條第1項
    第1款無照駕駛車輛，與訴外人龍慶男騎乘之車號000-0000
    號機車發生碰撞，致龍慶男重傷不治死亡。甲○○肇事時為限
    制行為能力人，丙○○、乙○○係甲○○之法定代理人。另被上訴
    人已賠付龍慶男之繼承人強制汽車責任保險 之死亡給付200
    萬元等情，並不爭執，復有道路交通事故當事人登記聯單、
    新北市政府警察局道路交通事故初步分析研判表及照片黏貼
    紀錄表、新聞報導、強制汽車責任保險理賠申請書、臺灣士
    林地方檢察署相驗屍體證明書、聲明書、戶籍謄本為證（原
    審調字卷11至39頁），堪信為真實。
四、本件兩造之爭點為丙○○、乙○○在系爭車禍發生時，赴澳門洽
    公，其2人對甲○○上開肇事行為，是否應負民法第
　　187條第1項之法定代理人連帶損害賠償責任？
　㈠因故意或過失，不法侵害他人之權利者，負損害賠償責任；
    無行為能力人或限制行為能力人，不法侵害他人之權利者，
    以行為時有識別能力為限，與其法定代理人連帶負損害賠償
    責任。行為時無識別能力者，由其法定代理人負損害賠償責
    任。前項情形，法定代理人如其監督並未疏懈，或縱加以相
    當之監督，而仍不免發生損害者，不負賠償責任。民法第18
    4條第1項前段、第187條第1項、第2項分別定有明文。又未
    成年人之法定代理人對於未成年之子女有保護及教養之權利
    義務(民法第1084條第2項規定參照），法定代理人依民法第
    187條所負之監督義務，係就各別具體行為之危險性加以決
    定，亦須斟酌平日教養，蓋未成年人須經由長期反復的教導
    、學習，始能知道如何歸避危險，遂漸養成自我負責之生活
    方式，從而平日教養與監督具有互補作用的關係，平日教養
    不足，自應嚴格其就具體行為之監督義務。
　㈡本件丙○○、乙○○、甲○○同住在臺北市○○區○○○路0段00巷00弄0
    0○0號處所，甲○○就讀於○○大學並住宿校內，其自學校返家
    後，深夜擅自無照駕車外出，始發生系爭車禍等情，業據上
    訴人陳述在卷，復有甲○○之戶籍謄本可參（本院卷13頁、原
    審調字卷39頁），是甲○○係與法定代理人丙○○、乙○○共同生
    活，由丙○○及乙○○養育成長之事實，堪予採信。丙○○、乙○○
    自甲○○年幼起，平日即應教導甲○○須遵守法律規範，於未取
    得汽車駕駛執照之前不得無照駕駛汽車，更不得未經汽車所
    有權人之同意，於深夜擅自拿取汽車鑰匙，開走其父所經營
    公司所有之系爭車輛外出，以防止發生汽車意外事故。然甲
    ○○不僅無照駕駛汽車，且擅自開走系爭車輛與友人深夜外出
    玩樂，此有其警訊筆錄足參（原審調字卷72頁），顯見甲○○
    之守法及交通安全觀念嚴重不足，難認丙○○、乙○○平日對甲
    ○○已善盡教養之責。丙○○、乙○○雖抗辯其2人在系爭車禍發
    生時赴澳門洽公，對甲○○無監督可能等語，惟父母教養未成
    年子女，需仰賴平時之關心及叮囑，以避免未成年子女之守
    法觀念、處世態度及價值觀發生偏差，倘法定代理人平時未
    善盡教養責任，縱使不法侵權行為發生時，法定代理人未與
    未成年子女同處一地，該法定代理人仍不能脫免民法第187
    條第1項之監督責任。此外，丙○○、乙○○復未舉證證明其對
    甲○○之監督並未疏懈，或縱加以相當之監督仍不免發生損害
    ，是其2人抗辯依民法第187條第2項規定免除連帶損害賠償
    責任等語，即屬無據。
　㈢按判決所命之給付，其性質非長期間不能履行，或斟酌被告
    之境況，兼顧原告之利益，法院得於判決內定相當之履行期
    間或命分期給付。經原告同意者，亦同；法院依第1項規定
    定履行期間或命分期給付者，於裁判前應令當事人有辯論之
    機會，民事訴訟法第396條第1項、第4項定有明文。上訴人
    抗辯希望以每月2萬元分期清償等語，然被上訴人並不同意
    。爰審酌丙○○為○○有限公司之代表人，經營○○素食烘培，乙
    ○○係○○創意蔬食洋食館有限公司之代表人，經營○○創意蔬食
    洋食館，並為○○港式水餃商行之負責人，有經濟部商業司商
    工登記公示資料查詢服務、Google地圖可參（原審卷51至60
    頁），該○○有限公司於108年12月31日資產總額為2,386,602
    元、○○創意蔬食洋食館有限公司於108年12月31日資產總額
    為765,545元（資產負債表見本院卷45頁、33頁），是丙○○
    及乙○○尚非經濟窘迫而無資力者，參以被上訴人不同意每月
    2萬元分期給付，則兩造情形即與上開規定之構成要件未符
    ，本件給付並不適宜命分期給付。是丙○○及乙○○抗辯每月僅
    能分期清償2萬元等語，即非可採。
五、綜上所述，被上訴人依強制汽車責任保險法第29條第1項第5
    款及民法第184條第1項前段、第187條第1項前段規定，請求
    上訴人連帶給付200萬元及自109年9月10日起（即起訴狀繕
    本送達翌日，該起訴狀繕本於109年9月9日送達，送達回執
    見原審調字卷47至51頁）至清償日止，按年息5％計算之利息
    ，為有理由，應予准許。從而原審為上訴人敗訴之判決，並
    無不合。上訴論旨指摘原判決不當，求予廢棄改判，為無理
    由，應駁回上訴。
六、本件事證已臻明確，兩造其餘之攻擊或防禦方法及所用之證
    據，經本院斟酌後，認為均不足以影響本判決之結果，爰不
    逐一論列，附此敘明。
七、據上論結，本件上訴為無理由，依民事訴訟法第449條第1、
    第78條、第85條第2項，判決如主文。
中　　華　　民　　國　　110 　年　　12　　月　　21　　日
                    民事第四庭    
                        審判長法  官  傅中樂
                              法  官  管靜怡
                              法  官  呂淑玲
正本係照原本作成。
如不服本判決，應於收受送達後20日內向本院提出上訴書狀，其
未表明上訴理由者，應於提出上訴後20日內向本院補提理由書狀
（均須按他造當事人之人數附繕本）上訴時應提出委任律師或具
有律師資格之人之委任狀；委任有律師資格者，另應附具律師資
格證書及釋明委任人與受任人有民事訴訟法第466 條之1第1項但
書或第2項所定關係之釋明文書影本。如委任律師提起上訴者，
應一併繳納上訴審裁判費。
中　　華　　民　　國　　110 　年　　12　　月　　21　　日
　　　　　　　　　　　　    　書記官  黃雯琪